臺灣士林地方法院民事簡易判決
  110年度湖簡字第1137號
原      告  林俊宏  
被      告  仲信資融股份有限公司

法定代理人  陳瑞興  
訴訟代理人  許世稜  
            林奕宏  
            林資敏  
上列當事人間確認本票債權不存在事件，經本院於民國111年7月
8日言詞辯論終結，判決如下：
    主      文
確認被告持有原告所簽發如附表所示之本票債權不存在。
訴訟費用新臺幣1,000元由被告負擔。
    事實及理由要領
一、本判決依民事訴訟法第434條第1項規定，合併記載事實及理
    由要領，其中原告之主張與被告之答辯，並依同條項規定，
    分別引用原告之起訴狀及陳報狀資料（民國111年4月1日、
    同年5月12日、同年6月15日提出）、被告之答辯狀（110年1
    2月9日提出）及陳報狀資料（111年4月15日、同年6月29日
    提出），以及本件言詞辯論筆錄（111年3月24日、同年7月8
    日）。
二、本院之判斷：　　　　　
  ㈠按確認法律關係之訴，非原告有即受確認判決之法律上利益
    者，不得提起之，民事訴訟法第247條第1項前段定有明文。
    而所謂即受確認判決之法律上利益，係指因法律關係之存否
    不明確，致原告在私法上之地位有受侵害之危險，而此項危
    險得以對於被告之確認判決除去之者而言。查，被告持原告
    名義所簽發如附表所示之本票（下稱系爭本票），聲請本院
    以110年度司票字第7338號裁定准予強制執行（下稱系爭本
    票裁定）在案，有原告提出之系爭本票裁定影本可參。系爭
    本票既由被告持以主張權利，而原告否認被告對其本票債權
    存在，顯然兩造就系爭本票債權存否已發生爭執，如不訴請
    確認，原告在私法上之地位將有受侵害之危險，則原告提起
    本件訴訟，即有應受確認判決之法律上利益，先予敘明。
　㈡兩造之主張與抗辯要旨：
　⒈原告主張：伊於110年1月間前往位於員林之艾尚妮時尚美容
    會館（發票登記廠商為雅登企業社）參與做臉體驗，嗣該會
    館之美容師對其推銷臉部美容服務，當時她說一次兩千，做
    一個月的話會比較便宜，沒有說要繳18期、沒做也要繳，伊
    當時臉部敷著面膜，且不疑有他，未詳看當時之文件內容（
　　包含艾尚妮商品買賣與服務契約書，下稱系爭契約，見本院
    卷第107至109頁）即簽名，對方也未告知文件中包含系爭本
    票，其蓄意隱瞞，恐涉及詐欺，嗣伊驚覺權益受害，已依消
    費者保護法訪問交易規定，寄發存證信函予雅登企業社與被
    告通知解約，系爭本票原因債權已不存在，被告不得再對伊
    主張系爭本票權利等語。
　⒉被告則抗辯：系爭契約書之內容並無艱澀字眼，原告理解上
    應無困難，何況美容商品開封後即難再銷售他人，且本件並
    非訪問交易，而原告做了4次美容服務後才提出解約，並不
    合理等語。
　㈢爭執要點之判斷：
　　依上所述，本件應審酌之爭點在於：⒈原告與雅登企業社間
    是否成立系爭契約？⒉原告終止系爭契約是否合法？⒊扣除原
    告已經給付2期分期款後，原告有無再給付其他款項之義務
    ？⒋原告有無拒絕給付系爭本票票款之抗辯事由？茲析論述
    如下：
　⒈原告與雅登企業社間確有成立系爭契約：　
　　查，原告自承系爭契約正面買方姓名欄中，其姓名部分確為
    其親自簽署（詳本院卷第117頁），且曾經前往上述會館接
    受美容服務4次（即110年1月11日、同年月13日、同年月21
    日、同年月27日），並於服務次數登記表（下稱系爭服務次
    數登記表，見本院卷第125頁）上親自簽名（詳本院卷第118
    頁）。本院審酌原告為成年男子，並非不識字，亦未欠缺識
    別事物之能力，而系爭契約使用之文字尚非艱澀難懂，內容
    亦無明確違反強制或禁止規定情形，原告既已於系爭契約上
    簽名，客觀上，應推認系爭契約業經雙方意思表示合致而成
    立，即應受系爭契約所載約定條款之拘束。至於原告主張本
    件消費糾紛涉有詐欺情事云云，其並未舉證以明，此部分主
    張，自難憑採。
　⒉原告已合法終止系爭契約：　
　⑴按，所謂通訊交易，指企業經營者以廣播、電視、電話、傳
    真、型錄、報紙、雜誌、網際網路、傳單或其他類似之方法
　　，消費者於未能檢視商品或服務下而與企業經營者所訂立之
    契約（消費者保護法第2條第10款規定參照）。所謂訪問交
    易，則係指企業經營者未經邀約而與消費者在其住居所、工
    作場所、公共場所或其他場所所訂立之契約（消費者保護法
    第2條第11款規定參照）。原告與雅登企業社間已成立系爭
    契約，業如前述，而該契約係原告前往艾尚妮時尚美容會館
    參與做臉體驗時，經由會館美容師對其推銷臉部美容服務而
    簽訂，與前揭通訊交易、訪問交易之屬性均不相同。準此，
    原告即無從援引消費者保護法（下稱消保法）有關通訊交易
    或訪問交易之規定解除契約，應予敘明。
　⑵惟按，系爭契約第6條載有：實施後，消費者任意終止契約之
    退費標準，即「甲方（按：即原告）於繼續性瘦身美容服務
    實施後因甲方任意終止本契約者，乙方（按：即雅登企業社
    ）應於終止日後30日內(不得逾三十日)將已收取之費用扣除
    已接受商品或附屬商品之費用，並扣除已提領並拆封之商品
    及附屬商品金額，及再扣除解約手續費後退還於甲方。前
　　項之終止契約手續費，指價金總金額扣除已使用商品，及已
    提領並拆封之附屬商品價額後之剩餘金額百分之十(但其最
    高金額不得逾百分之十)。若未約定解約手續費之金額時，
    乙方不得扣除解約手續費。第一項之已提領並拆封之商品，
    指已拆封使用之最小消費包裝商品，其以整組或量販方式行
    銷而未拆封使用之最小消費包裝商品仍屬未拆封。已接受服
    務及已提領並拆封商品之價格，以契約所定單價為準，未約
    定單價者，以平均價格或市價為準。」（下稱系爭條款）。
　　縱使原告無從援引消保法第19條第1項規定終止系爭契約，
    依照系爭條款之約定，原告仍得「任意」終止系爭契約。而
　　原告於110年4月29日寄發予雅登企業社及被告之存證信函（
　　下稱系爭存證信函，見本院卷第15頁），雖表示依消保法訪
    問交易規定函告解約，解釋上，應認其真意已隱含任意終止
    系爭契約之意思表示，且已生終止系爭契約之效力。
　⒊扣除原告已給付之2期分期款後，關於系爭契約原告已無再給
    付其他款項之義務：
　⑴承上所述，原告已合法終止系爭契約，依照系爭條款約定，
    雅登企業社於接獲原告系爭存證信函後，應即結算原告終止
    契約應付之款項數額，如已溢收，並應退還。然而，雅登企
    業社未依約盡其結算義務，且依系爭條款第3項內容（即第1
    項之已提領並拆封之商品，指已拆封使用之最小消費包裝商
    品，其以整組或量販方式行銷而未拆封使用之最小消費包裝
    商品仍屬未拆封），本件應無不能結算情形，是被告抗辯本
    件美容商品開封後即難再銷售他人，原告做了4次美容服務
    後才提出解約，不合理云云，並非可採。
　⑵又查，對照被告提出之被告與雅登企業社間應收帳款收買暨
    管理合約書（下稱債權收購合約書）、系爭契約書、零卡分
    期申請表（見本院卷127至139、153、33），可知被告與雅
    登企業社簽訂契約，由雅登企業社將其經營上對消費者可取
    得之消費帳款、勞務服務報酬或其他債權依一定比例出售予
    被告，雅登企業社將與其對消費者（含本件原告在內）取得
    之前開債權讓與被告，並應一併移轉與消費者間之相關契約
    文件及擔保付款票據，如為該票據之受款人者，並應隨同背
    書，且被告明確知悉其向雅登企業社收買之上開債權（含對
    本件原告之債權）存有消費者有可能主張契約不成立、無效
　　、得撤銷、終止、解除或瑕疵擔保等風險，並得要求特約商
    店雅登企業社採取一定之作為（例如回報處理過程等），此
    觀前開債權收購合約書（含其附約：消費爭議處理暨買回規
    範，詳本院卷第137至139頁）及零卡分期申請表文件之內容
    可明。是本於衡平法理，被告縱非系爭契約之當事人，但原
    告本於消費者地位就系爭契約紛爭所生之抗辯事由，仍得持
    以對抗被告（即債權受讓人），以免企業經營者藉由是類出
    售對消費者債權（即債權讓與）之方式脫免對於消費者應負
    之責任，間接導致保障消費者之相關規範徒具形式。
　⑶另查，被告就原告終止系爭契約應付之款項數額若干？並未
    舉證以明，本院審酌系爭契約之金額為8萬元，原告僅接受4
    次臉部美容服務，合理之消費服務款應非甚高，原告已給付
    之2期分期款計8,896元（計算式：4,452＋4,444＝8,896。詳
    本院卷第37頁被告提出之繳款明細），應足支付等一切情況
    ，暨綜酌卷附資料及全辯論意旨，認為原告前所繳付之2期
    分期款，應已足支付原告任意終止系爭契而應付之金額。準
    此，原告已無再給付其他分期款項之義務。
　⒋原告已合法終止系爭契約，得為拒絕給付系爭本票票款之抗
    辯事由：　
　  按，本票固為無因證券，票據債務人不得以自己與發票人或
    執票人前手間所存在之抗辯事由，對抗執票人。然發票人非
    不得以自己與執票人間所存之抗辯事由對抗執票人，此觀諸
    票據法第13條本文規定之反面解釋可明。而原告簽發系爭本
    票，係為擔保系爭契約各分期款之支付，如前所述，系爭契
    約已經原告合法終止，被告對原告已無分期款原因債權存在
　　，原告自得絕給付系爭本票票款。是原告主張系爭本票債權
    不存在，即屬有據。
三、從而，原告請求確認被告持有原告所簽發如附表所示之系爭
    本票債權不存在，為有理由，應予准許。
四、兩造其餘攻擊防禦方法及所提證據，經審酌後認與本判決結
    果不生影響，爰不再逐一論述，併此敘明。　　　
中　　華　　民　　國　　111 　年　　7 　　月　　29　　日
                  內湖簡易庭法  官  施月燿
以上為正本係照原本作成。
如不服本判決，應於送達後20日內，向本院提出上訴狀並表明上
訴理由，如於本判決宣示後送達前提起上訴者，應於判決送達後
20日內補提上訴理由書（須依對造人數附繕本）。
中　　華　　民　　國　　111 　年　　7 　　月　　29　　日
                            書記官  朱鈴玉
附表：
本票裁定案號：臺灣士林地方法院110年度司票字第7338號
發   票   日    (民國) 票 面 金 額 （新臺幣） 到   期   日    (民國） 票載利息利率    聲請裁定准許強制執行之金額         （新臺幣） 110年1月11日 80,000元 110年4月15日 週年利率20% 其中71,104元及自110年4月15日起至清償日止按週年利率16%計算之利息